【裁判字號】    92,訴,987
【裁判日期】    921028
【裁判案由】    強盜等
【裁判全文】
臺灣臺北地方法院刑事判決                          九十二年度訴字第九八七號
    公  訴  人  臺灣臺北地方法院檢察署檢察官
    被      告  丙○○  男  三.
                        （另案在臺灣臺北監獄執行中）
    指定辯護人  甲○公設辯護人沈芳萍
    被      告  乙○○  男  二.
                        （另案在臺灣臺北戒治所戒治中）
右列被告等因強盜等案件，經檢察官提起公訴（九十二年度偵字第三一九一號），甲○判決如左：
    主  文
丙○○竊盜，因防護贓物、脫免逮捕，當場施以強暴，處有期徒刑伍年貳月。
乙○○無罪。
    事  實
一、丙○○竟意圖為自己不法之所有，於民國九十一年八月三日下午五時三十分許，
    在臺北市○○區○○路三段一０六巷一號地下一樓「二十一世紀撞球場」內（起
    訴書誤載為十六巷），趁丁○○不注意之際，竊取丁○○所有，置放在撞球檯旁
    擺計分板之桌面上之ＮＯＫＩＡ廠牌八三一０（起訴書誤載為八三０）型行動電
    話一支，得手後欲離去之際，為丁○○發現，立刻追趕丙○○至附近之西藥房，
    抓住丙○○之衣服欲回到撞球場及報警處理，詎丙○○為防護贓物及脫免逮捕，
    當場徒手毆打丁○○臉部致丁○○臉部腫脹並逃逸之，隨即將竊得之行動電話變
    賣。嗣於同年月六日十時三十分為警循線查獲（丁○○就受傷部分未提告訴）。
二、案經臺北市政府警察局松山分局移送臺灣臺北地方法院檢察署檢察官偵查起訴。
    理  由
甲、被告丙○○被訴準強盜罪部分：
一、訊據被告丙○○固坦承於右開時、地竊得行動電話之事實，惟否認有毆打被害人
    丁○○之情事，辯稱：其跑到藥房，要把行動電話歸還，但是被害人不要，並與
    隨後趕至之被害人友人一同加以毆打，其只有掙扎等語。經查：
（一）被告丙○○竊得行動電話之事實，業據被告丙○○於警詢、偵查及甲○審理時
      坦承不諱，核與證人即被害人丁○○證稱：「我當時在打球，有一個不認識的
      人，走到我旁邊順手把我的手機拿走，當時我不知道拿走我的什麼東西，他就
      很慌的離開現場，我當時一個人追出去，追到藥房之後，他承認拿我的東西，
      他還毆打我。」（甲○九十二年十月十四日審判筆錄）等語相符。
（二）證人丁○○雖於甲○審理中另證稱被告丙○○搶奪其行動電話，並稱：「我當
      時在打球，我看到他拿東西的時候，他就馬上跑，我來不及阻止他。（被告拿
      了東西之後，你開始追他，到西藥房這段路途當中，他有無脫離你的視線？）
      沒有，我一直盯著他追。」等語。惟查，證人丁○○初於警詢時，係稱「．．
      ．見一男子趁我不注意偷竊我放在計分板的ＬＶ牌皮夾內有
      偵查卷第十二、十三頁反面）等語，且其於甲○審理中亦稱被告丙○○係順手
      把我的手機拿走，當時不知拿走何物等情，已如前述。參酌證人丁○○證稱：
      「（這個撞球場離西藥房多遠？）三百公尺左右。」等語，衡情被告丙○○拿
      取行動電話時證人丁○○並不知情，係於被告丙○○竊得行動電話欲離去之際
      始發覺，故證人丁○○追趕三百公尺遠才抓住被告丙○○，是以應以證人丁○○證稱被告丙○○為竊盜犯行，及當時不知拿走何物等語較為可信。是被告丙○○之竊盜犯行足堪認定。
（三）參以被告丙○○復自承：「當時我跑到西藥房後，他追進來．．．我被他抓到
      公園的地方，當時他的朋友也到公園，兩個人就開始打我，並叫他的朋友去拿
      傢伙，並且去報警，我聽到報警，我因為通緝中我很緊張，我就跑掉了。」及
      「（手機現在何處？）我那時抓在手上，手機我已經拿去賣掉了。」等語。是
      以被告於被抓住，並自承其被打之情況下，竟仍未歸還該行動電話而持之逃逸
      ，並隨即予以變賣，足認其防護贓物及脫免逮捕之意念甚堅。證人丁○○復證
      稱：「（你說他打你，情形如何？）他想脫身，所以打我。（當時你有何行動
      ？）當時我抓住他的衣服。（你抓住他，為何他還跑掉？）我請我的朋友去報
      警，後來他乘我不注意就跑掉，跑到一個銀樓前面，就有一部車子把他接走了
      。（他乘你不注意的時候，你還有抓住他嗎？）沒有。（這段過程當中，他在
      何時打你？）我剛抓到他的時候，拉扯之中，他打我。（你有無打他？）有。
      （他先打你，還是你先打他？）他先動手打我。（你先抓住他，還是他先動手
      打你？）我先抓住他，他再動手打我。」等語，是以無論被告是否被丁○○及
      其友人毆打，被告既然在當場被抓的情況下主動動手攻擊，顯係為防護贓物及
      脫免逮捕，而有施以強暴之事實。
（四）綜上所述，本件事證明確，被告犯行洵堪認定。
二、核被告所為，係犯刑法第三百二十九條、第三百二十八條第一項之準強盜罪。又
    證人丁○○於甲○審理時證稱「（你在追捕被告的時候，身上有無你的皮包？）
    沒有，只看到手機。（你可以確定是對方竊取你的皮夾？）我不敢確定。」等語
    ，復查無其他積極證據足證被告有竊取皮夾之犯行，則起訴書於犯罪事實欄認定
    被告竊取丁○○所有之ＬＶ皮夾（內有新臺幣七千元，重型機車駕駛執照、信用
    卡四枚）之記載容有誤會，且公訴意旨認被告丙○○與乙○○間就竊盜之犯行有
    犯意聯絡及行為分擔，應論共同正犯，亦有未洽（詳後述），併此敘明。爰審酌
    被告犯罪之爰審酌被告正值壯年，不思正途，而為本件準強盜犯行，惟所竊財物
    非鉅，被害人受傷程度尚輕，及其動機、目的、手段、品行、智識程度、犯罪後
    之態度等一切情狀，量處如主文所示之刑，以資懲儆。
乙、被告乙○○被訴竊盜部分：
一、公訴意旨略以：被告丙○○、乙○○係朋友關係，二人因吸毒缺錢花用，竟共同
    基於意圖為自己不法所有之犯意聯絡，於九十一年八月三日下午五時三十分許，
    由被告乙○○駕駛車牌號碼三Ｂ—七九四○號自用小客車，搭載被告丙○○至臺
    北市○○區○○路三段一０六巷一號前，即由被告丙○○下車進入該址地下一樓
    「二十一世紀撞球場」，被告乙○○則駕駛上開自小客車停於路旁，以利丙○○
    於竊盜後得以上車逃逸。被告丙○○於撞球場內，趁丁○○不注意之際，竊取丁○○所有置放球檯旁之ＬＶ廠牌皮夾一個（內有七千元、重型機車駕駛執照、信
    用卡四枚）及ＮＯＫＩＡ廠牌八三一０型行動電話一支，得手後欲離去之際，為
    丁○○發現並追趕被告丙○○至附近西藥房內，詎被告丙○○為防護贓物及脫免
    逮捕，當場徒手毆打丁○○臉部，隨即坐上被告乙○○因見被告丙○○被追趕而
    往前行駛等候接應之前開自用小客車逃離現場。
二、按犯罪事實應依證據認定之，無證據不得認定犯罪事實，又不能證明被告犯罪者
    應諭知無罪之判決，刑事訴訟法第一百五十四條第二項、第三百零一條第一項分
    別定有明文。是以事實之認定，應憑證據，如未能發現相當證據，或證據不足以
    證明，自不能以推測或擬制之方法，以為裁判基礎。而被告否認犯罪事實所持之
    辯解，縱屬不能成立，仍非有積極證據足以證明其犯罪行為，不能遽為有罪之認
    定（最高法院四十年台上字第八六號、三十年上字第一八三一號判例可資參照）
    。又按共犯之成立，除共同實施犯罪行為者外，其就他人之行為負共犯之責者，
    以有意思聯絡為要件，若事前並未合謀，實施犯罪行為之際，又係出於行為者獨
    立之意思，即不負共犯之責（最高法院十九年上字第六九四號判例參照）。
三、公訴人認被告乙○○涉有竊盜罪嫌，無非以證人即被害人丁○○之證述為其論據
    。訊據被告乙○○固坦承於右開時、地駕駛上開車輛搭載丙○○至作案現場及離
    去之事實，惟否認有竊盜之犯行，辯稱：其不知被告丙○○要去竊盜等語。
四、經查：
（一）被告乙○○堅詞否認事前即知丙○○欲至右開時、地竊盜等情，被告丙○○亦
      供稱：「他從頭到尾都不知情，是我拜託他載我的。」（偵查卷第十七頁）、
      「（你有沒有告訴乙○○要去撞球場作何事？）我只有叫他載我去找朋友，我
      只有說要去要錢，其他我都沒有跟他講。」（甲○九十二年七月一日訊問筆錄
      ）等語。
（二）證人丁○○雖證稱：「（你如何知道有人來接應？）我追出去的時候，看到一
      部車在等他，最後他就是跳上那部車。」（甲○九十二年十月十四審判筆錄）
      、「那車在公園前面，看見情況不對，繞一圈至銀樓去等待。」（偵查卷第四
      十四頁反面）等語，惟此僅能佐證被告乙○○確於右開時、地駕駛上開車輛搭
      載丙○○至撞球場及離去，衡情乙○○應丙○○之請在外等候，見丙○○被人
      追趕，無論原因為何，自以讓丙○○上車離開現場為要，尚難據此推認被告間
      有意思聯絡。
（三）又被告乙○○並未親自實施竊盜犯行，被告二人雖均坦承係由被告乙○○駕車
      載丙○○至台北縣三重市變賣手機等情，惟查乙○○載丙○○變賣手機復在竊
      盜行為完成之後，且被告二人亦均謂乙○○於搭載丙○○離開後才知丙○○偷
      竊，復不知丙○○至三重市做何事。縱如被告乙○○所言當時丙○○被毆打流
      血，以此推認乙○○未載丙○○就醫不符常情，仍無積極證據證明被告間於竊
      盜前或實施中已有合謀。
（四）是以，公訴人認被告間就竊盜部分犯行有犯意聯絡及行為分擔一節，係屬無法
      證明。
五、綜上所述，依現存卷證資料，尚不足證明被告乙○○有何竊盜行為，被告二人縱
    對案發前如何碰面一節供述不一，仍須有積極證據，始得為被告乙○○有罪之認
    定。此外復查無其他積極證據，足資證明被告乙○○有共同竊盜之犯行，不能證
    明被告乙○○犯罪，依照上開說明，自應為被告乙○○無罪之諭知。
據上論斷，應依刑事訴訟法第二百九十九條第一項前段、第三百零一條第一項，刑法
第三百二十九條、第三百二十八條第一項判決如主文。
本案經檢察官周士榆到庭執行職務
中      華      民      國    九十二    年      十      月    二十八    日
                                      臺灣臺北地方法院刑事第十六庭
                                          審判長法  官  劉嶽承
                                                法  官  劉台安
                                                法  官  胡宗淦
右正本證明與原本無異。
如不服本判決，應於判決送達後十日內向甲○提出上訴狀（應抄附繕本）。告訴人或
被害人如對於本判決不服者，應具備理由請求檢察官上訴，其上訴期間之計算係以檢
察官收受判決正本之日期為準。
                                                書記官 張耀鴻
中      華      民      國    九十二    年      十      月    二十九    日
附錄法條：
中華民國刑法第三百二十九條
(準強盜罪)
竊盜或搶奪，因防護贓物、脫免逮捕或湮滅罪證，而當場施以強暴脅迫者
，以強盜論。
中華民國刑法第三百二十八條
意圖為自己或第三人不法之所有，以強暴、脅迫、藥劑、催眠術或他法，
至使不能抗拒，而取他人之物或使其交付者，為強盜罪，處五年以上有期
徒刑。
以前項方法得財產上不法之利益或使第三人得之者，亦同。
犯強盜罪因而致人於死者，處死刑、無期徒刑或十年以上有期徒刑；致重
傷者，處無期徒刑或七年以上有期徒刑。
第一項及第二項之未遂犯罰之。
預備犯強盜罪者，處一年以下有期徒刑、拘役或三千元以下罰金。


司法院資訊處製作；財團法人民間司法改革基金會備份。
